【裁判字號】    98,訴,1414
【裁判日期】    980526
【裁判案由】    毒品危害防制條例
【裁判全文】
臺灣板橋地方法院刑事判決              98年度訴字第1414號
公  訴  人  臺灣板橋地方法院檢察署檢察官
被      告  甲○○
上列被告因違反毒品危害防制條例案件，經檢察官提起公訴（98
年度毒偵字第740號），本院依簡式審判程序審理，判決如后：
    主  文
甲○○施用第一級毒品，累犯，處有期徒刑柒月，扣案之海洛因
殘渣壹包（包裝袋與海洛因殘渣無法析離）沒收銷燬之；又施用
第二級毒品，累犯，處有期徒刑伍月。應執行有期徒刑拾月，扣
案之海洛因殘渣壹包（包裝袋與海洛因殘渣無法析離）沒收銷燬
之。
    事  實
一、甲○○曾於民國93年間因違反毒品危害防制條例案件，經本
    院以93年度訴字第805 號判決判處有期徒刑10月確定；復於
    94年間因違反毒品危害防制條例案件，經本院以94年度訴字
    第1521號判決判處有期徒刑1 年2 月確定；甲○○所犯上開
    案件經接續執行，於95年12月19日假釋出監，於96年3 月21
    日保護管束期滿執行完畢；又於97年間因違反毒品危害防制
    條例案件，經本院以97年度簡字第3548號判決判處有期徒刑
    6 月確定，於97年8 月8 日易科罰金執行完畢。其前於89年
    間因施用毒品案件，經觀察、勒戒後，認無繼續施用毒品之
    傾向，由臺灣板橋地方法院檢察署檢察官於89年8 月19日以
    89年度毒偵緝字第941 號、942 號不起訴處分書不起訴處分
    確定；復於91年間因施用毒品案件，經觀察、勒戒後，認有
    繼續施用毒品之傾向，經本院以91年度毒聲字第787 號裁定
    送強制戒治，於92年3 月8 日因強制戒治執行完畢經釋放出
    所；復於93年間因同時施用第一級毒品海洛因及第二級毒品
    安非他命案件，由本院於93年10月22日以93年度訴字第805
    號判決判處有期徒刑10月確定；再於94年間因施用毒品案件
    ，由本院於94年9 月5 日以94年度訴字第1521號判決判處有
    期徒刑1 年2 月確定；又於97年間因違反毒品危害防制條例
    案件，經本院以97年度簡字第3548號判決判處有期徒刑6 月
    確定在案。詎甲○○又基於施用第二級毒品甲基安非他命之
    犯意，於98年1 月15日，在臺北縣中和市○○街37巷22之4
    號住處，以將甲基安非他命置於玻璃球吸食器內燒烤而吸取
    煙霧之方式，施用甲基安非他命1 次。復基於施用第一級毒
    品海洛因之犯意，於98年1 月16日，在臺北縣中和市○○街
    37巷22之4 號住處，以將海洛因攙在香煙裏燒烤施用之方式
    ，施用海洛因1 次。嗣於98年1 月17日16時40分許，在上址
    為警查獲甲○○，並查獲甲○○所施用之海洛因殘渣1 包（
    包裝袋與海洛因殘渣無法析離）。
二、案經臺北市政府警察局大安分局報請臺灣板橋地方法院檢察
    署檢察官偵查起訴，於準備程序進行中，甲○○就被訴事實
    為有罪之陳述，經告知甲○○簡式審判程序之旨，並聽取當
    事人之意見後，裁定進行簡式審判程序。
    理  由
一、上揭事實，業據被告甲○○於本院審理時坦承不諱，並有前
    開扣案之海洛因殘渣1 包可資佐證。且被告為警查獲後所排
    放之尿液經分別採樣送驗，以酵素免疫分析法檢驗及氣相層
    析質譜儀法確認檢驗結果，呈甲基安非他命及嗎啡陽性反應
    ，有臺灣尖端先進生技醫藥股份有限公司98年2 月6 日濫用
    藥物檢驗報告1 份附卷足稽。又被告前因施用毒品案件經觀
    察、勒戒後，認無繼續施用毒品之傾向，由臺灣板橋地方法
    院檢察署檢察官於89年8 月19日以89年度毒偵緝字第941 號
    、942 號不起訴處分書不起訴處分確定；復於91年間因施用
    毒品案件，經觀察、勒戒後，認有繼續施用毒品之傾向，經
    本院以91年度毒聲字第787 號裁定送強制戒治，於92年3 月
    8 日因強制戒治執行完畢經釋放出所；復於93年間因同時施
    用第一級毒品海洛因及第二級毒品安非他命案件，由本院於
    93年10月22日以93年度訴字第805 號判決判處有期徒刑10月
    確定；再於94年間因施用毒品案件，由本院於94年9 月5 日
    以94年度訴字第1521號判決判處有期徒刑1 年2 月確定；又
    於97年間因違反毒品危害防制條例案件，經本院以97年度簡
    字第3548號判決判處有期徒刑6 月確定在案，有臺灣高等法
    院被告前案紀錄表在卷可佐。是本件事證明確，被告犯行堪
    以認定，應予依法論處。
二、按92年7 月9 日新修正之毒品危害防制條例刪除二犯及三犯
    之規定，一改修法前繁雜之處遇程序，僅將施用毒品者簡化
    區分為初犯、再犯，並認施用毒品者係屬病患性犯人，以觀
    察、勒戒戒除其身癮，並以強制戒治去除其心癮。經觀察、
    勒戒或強制戒治執行完畢釋放後，若係五年後再犯該條例第
    10條施用毒品罪者，與同條例第20條第1 項、第2 項關於「
    初犯」之處理方式相同，檢察官應先聲請法院裁定令被告入
    勒戒處所觀察、勒戒，並視有無繼續施用毒品傾向，決定應
    予釋放、為不起訴之處分，或應聲請法院裁定令入勒戒處所
    強制戒治；若係五年內「再犯」同條例第10條施用毒品罪者
    ，依同條例第23條第2 項規定，檢察官則應依法追訴。觀諸
    該條例第20條第3 項之修正理由：「觀察、勒戒或強制戒治
    五年後再犯者，顯見前所實施之觀察、勒戒或強制戒治已足
    以遮斷其施用毒品之癮，為期自新及協助其戒除毒癮，對此
    五年後再犯者，爰明定仍適用初犯之規定，先經觀察、勒戒
    、強制戒治之程序。」及同條例第23條第2 項之修正理由：
    「為配合簡化施用毒品犯之刑事處遇程序，並鑑於經觀察、
    勒戒或強制戒治執行完畢釋放後五年內再犯者，其再犯率甚
    高，原據以實施之觀察、勒戒及強制戒治既已無法收其實效
    ，自應施以刑事處遇。」顯然如施用毒品者係前經觀察、勒
    戒或強制戒治等治療程序執行完畢五年後，始再施用毒品之
    「初犯」，因前所執行之觀察、勒戒或強制戒治已足收戒除
    毒癮之效，自應重新執行觀察、勒戒或強制戒治等治療程序
    ，並於治療程序執行完畢後，由檢察官為不起訴處分，毋庸
    對之追訴處罰；反之，在「再犯」之情形，因其先前所為治
    療程序顯未能收戒斷毒癮之效，且考量施用毒品者之再犯率
    偏高，乃簡化其刑事處遇程序，而逕予追訴處罰，不再施以
    治療程序。參酌上開立法理由，修正毒品危害防制條例就施
    用毒品者，祇於「初犯」及「五年後再犯」二種情形，有其
    追訴條件之限制，即須於初犯經觀察、勒戒或強制戒治釋放
    後，五年內均無施用毒品之行為，始能認其前所實施之觀察
    、勒戒或強制戒治已足遮斷毒癮，而得於五年後再犯時，再
    予適用初犯之規定，重行觀察、勒戒等程序。倘五年內已經
    再犯，被依法追訴處罰，縱其第三次（或第三次以上）施用
    毒品之時間在初犯釋放五年以後，即與「五年後再犯」之情
    形有別，且因已於「五年內再犯」，顯見其再犯率甚高，原
    實施觀察、勒戒或強制戒治，已無法收其實效，而無五年戒
    斷期之存在，自無再經觀察、勒戒及強制戒治之必要，應由
    檢察官逕行起訴，始符新法修正之本旨（最高法院95年度第
    7 次刑事庭會議決議可資參照）。本件被告前因施用毒品案
    件，經觀察、勒戒後，認有繼續施用毒品之傾向，經本院以
    91年度毒聲字第787 號裁定送強制戒治，於92年3 月8 日因
    強制戒治執行完畢經釋放出所；復於93年間因同時施用第一
    級毒品海洛因及第二級毒品安非他命案件，由本院於93年10
    月22日以93年度訴字第805 號判決判處有期徒刑10月確定；
    再於94年間因施用毒品案件，由本院於94年9 月5 日以94年
    度訴字第1521號判決判處有期徒刑1 年2 月確定；又於97年
    間因違反毒品危害防制條例案件，經本院以97年度簡字第35
    48號判決判處有期徒刑6 月確定在案，業如前述，則被告既
    曾於強制戒治執行完畢釋放後五年內再犯施用毒品案件，並
    經判刑確定，揆諸上開說明，被告本件施用毒品之行為，自
    與毒品危害防制條例第20條第3 項所規定「五年後再犯」之
    情形不合，檢察官提起本件公訴，於法尚無不合，合先敘明
    。核被告甲○○所為，係犯毒品危害防制條例第10條第1 項
    之施用第一級毒品罪及同條例第10條第2 項之施用第二級毒
    品罪。其持有海洛因及甲基安非他命之低度行為，為施用之
    高度行為所吸收，不另論罪。復查，被告曾於93年間因違反
    毒品危害防制條例案件，經本院以93年度訴字第805 號判決
    判處有期徒刑10月確定；復於94年間因違反毒品危害防制條
    例案件，經本院以94年度訴字第1521號判決判處有期徒刑1
    年2 月確定；被告所犯上開案件經接續執行，於95年12月19
    日假釋出監，於96年3 月21日保護管束期滿執行完畢；又於
    97年間因違反毒品危害防制條例案件，經本院以97年度簡字
    第3548號判決判處有期徒刑6 月確定，於97年8 月8 日易科
    罰金執行完畢，有臺灣板橋地方法院檢察署刑案資料查註紀
    錄表及臺灣高等法院被告前案紀錄表各1 份可按，其於五年
    之內再犯有期徒刑以上之施用第一級毒品罪及施用第二級毒
    品罪，為累犯，應依刑法第47條第1 項之規定加重其刑。而
    被告所犯前開施用第一級毒品罪及施用第二級毒品罪二罪間
    ，犯意各別，構成要件互異，應予分論併罰。爰審酌被告犯
    後業已坦承不諱，態度尚稱良好，施用毒品之犯行係戕害其
    自身，對社會治安尚非危害甚鉅，兼衡被告犯罪之動機、目
    的、手段、所生危害等一切情狀，分別量處如主文所示之刑
    ，並定其應執行刑，以示懲儆。至扣案之海洛因殘渣1 包（
    包裝袋與甲基安非他命殘渣無法析離），不問屬於犯人與否
    ，應依毒品危害防制條例第18條第1 項前段之規定宣告沒收
    銷燬。至扣案之吸食器非被告所有，而係同案經警查獲之籃
    聖傑所有等情，業據被告於本院審理時供明在卷，並經證人
    籃聖傑於警詢時供證屬實，自不予宣告沒收，併此敘明。
據上論斷，應依刑事訴訟法第273 條之1 第1 項、第299 條第1
項前段，毒品危害防制條例第10條第1 項、第2 項、第18條第1
項前段，刑法第11條前段、第47條第1 項、第51條第5 款，判決
如主文。
本案經檢察官林俊峰到庭執行職務。
中    華    民    國    98    年    5     月    26    日
                  刑事第九庭  法  官  林海祥
上列正本證明與原本無異。
如不服本判決，應於判決送達後10日內敘明上訴理由，向本院提
出上訴狀 (應附繕本) ，上訴於臺灣高等法院。其未敘述上訴理
由者，應於上訴期間屆滿後20日內向本院補提理由書「切勿逕送
上級法院」。
                              書記官  陳金鳳
中    華    民    國    98    年    5     月    27    日
附錄本案論罪科刑法條全文：
毒品危害防制條例第10條
施用第一級毒品者，處 6 月以上 5 年以下有期徒刑。
施用第二級毒品者，處 3 年以下有期徒刑。


司法院資訊處製作；財團法人民間司法改革基金會備份。
